臺灣彰化地方法院刑事判決　
110年度訴字第419號
公  訴  人  臺灣彰化地方檢察署檢察官  
被      告  吳嘉瑋


上列被告因傷害等案件，經檢察官提起公訴（110年度偵字第151
7號），被告於本院準備程序進行中就被訴事實為有罪之陳述，
經本院合議庭裁定由受命法官獨任進行簡式審判程序，判決如下
：
    主  文
吳嘉瑋共同犯剝奪他人行動自由罪，處有期徒刑拾月。
    犯罪事實
一、吳嘉瑋因與邱登勇有購車貸款債務糾紛，欲向邱登勇追討新
    臺幣（下同）8萬元之債務，竟與林泓瑞（業經檢察官另為
    緩起訴處分）共同基於妨害自由之犯意聯絡，由林泓瑞於民
    國（下同）108年10月12日晚間某時，先行確認邱登勇當晚
    在彰化縣○○鄉○○巷00號之居所內後，再將邱登勇之行蹤告知
    吳嘉瑋，吳嘉瑋即與真實姓名年籍均不詳之成年男子5人，
    共同基於妨害自由及傷害之犯意聯絡，於108年10月13日6時
    30分許，共乘車牌號碼000-0000號自用小客車前往邱登勇上
    述居所後，先由1樓廁所窗戶侵入屋內（起訴書誤載由2樓房
    間窗戶侵入，應予更正。關於無故侵入住宅部分未據告訴）
    ，再以手銬束縛邱登勇之雙手，強行將邱登勇押入上開自用
    小客車後座，由其中兩名不詳男子分坐邱登勇兩旁，以此方
    式限制邱登勇行動自由，邱登勇之姊邱彩鳳見狀，因恐邱登
    勇遭受不測，遂自願上車同行，吳嘉瑋等人即以不明黑色衣
    物矇住邱登勇、邱彩鳳雙眼，並以膠帶自邱彩鳳背後捆綁其
    雙手，再由吳嘉瑋駕車前往臺南市○○區○○路0段000號，將邱
    登勇、邱彩鳳拘禁在該處，車行期間更不時有人出拳毆打邱
    登勇。吳嘉瑋等人將邱登勇、邱彩鳳強行帶至前述拘禁處所
    後，仍分別以手銬、膠帶束縛邱登勇、邱彩鳳之雙手，限制
    兩人之行動自由，期間更以球棒或徒手毆打邱登勇，致邱登
    勇受有右側上臂挫傷、左側上臂挫傷、右側大腿挫傷、左側
    大腿挫傷、臀部挫傷、左側腕部擦傷等傷害（吳嘉瑋所涉傷
    害罪嫌部分業據邱登勇向本院撤回刑事告訴，詳後述）。吳
    嘉瑋等人又迫使被矇眼之邱登勇、邱彩鳳脫去衣物並恫嚇稱
    已拍攝兩人裸照，以若不配合，就要散布裸照等語，強迫邱
    登勇、邱彩鳳各簽立面額60萬元之本票3張，復強迫邱登勇
    、邱彩鳳兩人於108年10月14日，分別至臺南市某工地及臉
    部SPA會館工作，再以當日部分工作薪資交付吳嘉瑋抵充邱
    登勇所欠債務。嗣因吳嘉瑋得知邱登勇家人已報警處理，始
    於108年10月15日下午2時許，派人駕車送邱登勇、邱彩鳳返
    回彰化縣永靖鄉。吳嘉瑋另於108年10月14日16時51分許，
    使用不知情之李俊橙（另為不起訴處分）提供之中國信託商
    業銀行000000000000號帳戶，轉帳6,000元至林泓瑞所申辦
    之新莊郵局帳號00000000000000號帳戶內，作為林泓瑞提供
    邱登勇所在處所之報酬。
二、案經邱登勇訴由彰化縣警察局員林分局報告臺灣彰化地方檢
    察署檢察官偵查起訴。
    理  由
一、按簡式審判程序之證據調查，不受第159 條第1 項之限制，
    刑事訴訟法第273 條之2 定有明文，是於行簡式審判程序之
    案件，被告以外之人於審判外之陳述，除有其他不得作為證
    據之法定事由外，應認具有證據能力。本判決所援引被告以
    外之人於審判外之陳述，因本案採行簡式審判程序，復無其
    他不得作為證據之法定事由，依上說明，應認均具有證據能
    力。
二、認定犯罪事實所憑之證據及理由：
　　上開犯罪事實，業據被告吳嘉瑋於本院審理中坦承不諱，核
    與告訴人邱登勇、證人邱彩鳳、證人林泓瑞於警詢、偵訊時
    之證述相符（見109年度偵字第3234號卷【下稱偵一卷】第2
    2至第28頁、第12頁至第14頁，109年度核交字第44號【下稱
    偵二卷】第27頁至第31頁、第90頁至第98頁、第191頁至第1
    92頁），並有彰化縣警察局員林分局同安派出所109年3月13
    日警員職務報告、邱登勇住處外的監視錄影畫面截圖、作案
    車輛路口監視器畫面、中國信託銀行提供李俊澄帳戶資料交
    易明細、林泓瑞之郵政儲存簿封面及交易明細資料等證據（
    見偵一第10頁至第11頁、第40頁至第44頁、第46頁至第48頁
    ）附卷可佐，足證被告自白與事實相符。綜上，本案事證明
    確，被告犯行堪以認定。
三、論罪科刑
　㈠被告吳嘉瑋行為後，刑法第302條第1項於108年12月25日修正
    公佈施行，108年12月27日生效，修正前該條項之罰金刑「3
    00元以下罰金」部分，本應依刑法施行法第1條之1第2項前
    段之規定，提高30倍為「9,000元以下罰金」，立法者為增
    加法律明確性，並使刑法分則各罪罰金數額具內在邏輯一致
    性，爰將該條之罰金刑修正為「9,000元以下罰金」，無庸
    再依刑法施行法第1條之1第2項前段之規定提高，準此，經
    比較新舊法之結果，對被告並無有利、不利可言，依一般法
    律適用原則，應逕適用裁判時（即修正後）之刑法第302條
    第1項規定論處即可，合先敘明。
　㈡按刑法第302條之妨害自由罪，係妨害他人自由之概括規定，
    故行為人具有一定之目的，以非法方法剝奪人之行動自由者
    ，除法律別有處罰較重之規定，應適用各該規定處斷外，如
    以使人行無義務之事，或妨害人行使權利為目的，而其強暴
    脅迫復已達於剝奪人行動自由之程度，即祇成立本罪，不應
    再依同法第304條論處。誠以此項使人行無義務之事，或妨
    害人行使權利之低度行為，應為剝奪人之行動自由之高度行
    為所吸收，不能以其目的係在使人行無義務之事或妨害人行
    使權利，認為係觸犯刑法第302條第1項及第304條第1項之2
    罪名，依同法第55條從一重處斷。是核被告以強暴、脅迫方
    式剝奪告訴人邱登勇之行動自由，期間逼使邱登勇、邱彩鳳
    行無義務之事等作為，係犯刑法第302條第1項之剝奪他人行
    動自由罪。被告等人自108年10月12日晚間帶走邱登勇、邱
    彩鳳起至15日釋放兩人止，陸續實施前述強暴、脅迫之各樣
    手段，時間密接，動機相同，以一般社會通念而論，可評價
    為接續實施之一個行為，應論為一罪。又被告等人以上述手
    段同時對邱登勇、邱彩鳳實施犯行，乃是一行為同時對兩人
    犯上述罪名，依刑法第55條之規定，為想條競合犯，故仍以
    一罪論處。又被告與其餘真實姓名年籍不詳之成年男子共5
    人對於上開犯行，互有犯意聯絡及行為分擔，為共同正犯。
　㈢爰以行為人之責任為基礎，審酌被告與告訴人邱登勇間之債
    務糾紛，不思以合法途徑尋求救濟，竟為向告訴人追討債務
    ，邀集姓名年籍不詳的5名成年男子，共同以上揭方法對告
    訴人及邱彩鳳為剝奪行動自由之犯行，且施行剝奪行動自由
    之時間非短，足認其等對告訴人身心產生威脅及恐懼，其等
    以非法之手段達到追討債務之目的，犯罪動機並非不可理解
    ，然押人取款及強迫告訴人及邱彩鳳工作抵債之手段惡劣，
    影響社會治安，殊值非難；兼衡本案緣自於被告向告訴人邱
    登勇討債而引發整起擄人事件，考量被告在本案中之角宅、
    分擔犯行之程度及情節，及其於本院審理中坦承犯行之犯後
    態度，且與告訴人邱登勇調解成立，有本院調解筆錄附卷可
    稽(見本院卷第145至146頁)，暨衡酌被告於本院審理時自承
    為國中畢業之智識程度，原本經營二手車行已倒閉，現從事
    漁市場工作，受雇處理漁獲，配偶已歿、家中無需扶養之親
    屬或家人、現寄住表姊家中之生活、經濟情形(見本院卷第1
    42頁)等一切情狀，量處如主文所示之刑。
  ㈣公訴意旨另以：被告基於傷害之犯意，於上開時間將告訴人
    邱登勇強押至臺南市之路途間，及於前述臺南市私行拘禁之
    建築物內，共同以球棒或徒手毆打告訴人，致告訴人邱登勇
    因而受有右側上臂挫傷、左側上臂挫傷、右側大腿挫傷、左
    側大腿挫傷；臀部挫傷、左側腕部擦傷等傷害，因認被告另
    涉犯刑法第277條第1項傷害罪嫌。惟依刑法第287條前段之
    規定，此項罪名須告訴乃論。而告訴人邱登勇於111年5月23
    日調解成立後，已具狀對被告撤回告訴，此有撤回告訴聲請
    狀在卷可稽（本院卷第149頁），是本院就傷害罪部分應不
    予受理，然因起訴書認為若成立傷害罪名，乃與前揭剝奪行
    動自由罪之間具有刑法第55條之裁判上一罪關係，故不另為
    不受理之諭知，併予敘明。
　㈤被告雖已與告訴人邱登勇成立調解，並承諾以分期付款方式
    給付賠償金共新臺幣8萬元，有本院調解程序筆錄在卷可稽
    （本院卷第145頁），惟被告迄今尚未依約償還任何金錢（
    見本院卷第151頁、第155頁之公務電話紀錄），是認不宜為
    緩刑之宣告，附此敘明。
據上論斷，應依刑事訴訟法第273 條之1 第1 項、第299 條第1
項前段、第310 條之2 、第454 條第1 項，判決如主文
本案經檢察官何蕙君提起公訴，檢察官楊閔傑到庭執行職務。 
中　　華　　民　　國　　111 　年　　7 　　月　　14　　日
                  刑事第四庭    法  官  黃玉齡　
以上正本證明與原本無異。
如不服本判決應於收受判決後20日內向本院提出上訴書狀，並應
敘述具體理由。其未敘述上訴理由者，應於上訴期間屆滿後20
日內向本院補提理由書（均須按他造當事人之人數附繕本），切
勿逕送上級法院。
告訴人或被害人對於判決如有不服具備理由請求檢察官上訴者，
其上訴期間之計算係以檢察官收受判決正本之日期為準。
中　　華　　民　　國　　111 　年　　7 　　月　　14　　日
                                 書記官 吳育嫻

附錄論罪科刑法條：
中華民國刑法第302條
⑴私行拘禁或以其他非法方法，剝奪人之行動自由者，處5年以下
  有期徒刑、拘役或9千元以下罰金。
⑵因而致人於死者，處無期徒刑或7年以上有期徒刑；致重傷者，
  處3年以上10年以下有期徒刑。
⑶第1項之未遂犯罰之。